【裁判字號】    97,重訴,59
【裁判日期】    970422
【裁判案由】    損害賠償
【裁判全文】
臺灣臺中地方法院民事判決  97年度重訴字第59號
原      告  寅○○
            申○○
            壬○○
            癸○○
            戊○○
            丙○○
            午○○
            丑○○
            巳○○
共      同
訴訟代理人  周進文律師
被      告  戌○○
                      樓
            乙○○
            天○○
            子○○
            庚○○
            辛○○
            丁○○
            己○○
                      之1
            卯○○
            酉○○
                      樓
            甲○○
                      號
            地○○
            辰○○
            未○○
                      號
上列當事人間請求損害賠償事件，由本院刑事庭移送前來，本院
於民國97年4月8日言詞辯論終結，判決如下：
    主      文
被告應連帶給付原告各如附表一所示之金額，及均自民國九十四
年十月十二日起至清償日止，按年息百分之五計算之利息。
訴訟費用由被告連帶負擔。
本判決原告寅○○、申○○、壬○○、癸○○、戊○○、丙○○
、午○○、巳○○勝訴部分，得假執行，原告丑○○勝訴部分，
於原告丑○○以新台幣貳拾肆萬元供擔保後，得假執行。
    事實及理由
一、按訴狀送達後，原告不得將原訴變更或追加他訴，但擴張或
    減縮應受判決事項之聲明者，不在此限，民事訴訟法第255
    條第1項第3款定有明文。本件原告於被告詐欺案件之刑事訴
    訟程序附帶提起本件民事訴訟，原聲明請求被告應連帶給付
    原告各如附表二「原聲明損害金額欄」所示之金額，及自附
    表二「原聲明之利息起算日期欄」所示之日起至清償日止，
    按年息5%計算之利息，嗣於訴狀送達被告後，並經本院刑事
    庭將該附帶民事訴訟裁定移送本院民事庭審理後，於民國97
    年3月11日言詞辯論期日，就原告戊○○部分聲明求為「被
    告應連帶給付原告新台幣（下同）560,000元及自94年10月
    12日起至清償日止，按年息5%計算之利息」，其餘原告之利
    息部分亦均減縮自94年10月12日起算；復因訴外人蔡仁豪、
    廖婌美、梁國棟及被告亥○○與原告分別以3,000,000元、
    100,000元、100,000元及100,000元達成和解，原告已分別
    按比例受償部分金額，其受償金額各如附表二所示。因民法
    第274條規定：因連帶債務人中之一人為清償、代物清償、
    提存、抵銷或混同而債務消滅者，他債務人亦同免其責任。
    原告因該和解受償，遂於請求金額扣除各該因和解受償之金
    額，於97年4月8日言詞辯論期日更正聲明為被告應連帶給付
    各原告如附表二「減縮後聲明損害金額欄」所示之金額，及
    均自94年10月12日起至清償日止，按年息5%計算之利息，核
    均為減縮應受判決事項之聲明，與民事訴訟法第255條第1項
    第3款之規定相符，均應准許，合先敘明。
二、原告主張：訴外人蔡仁豪見指油壓按摩之護膚美容店有利可
    圖，乃自87年3月間起陸續開設指油壓按摩美容護膚店，其
    間並陸續自88年3月間起，遴聘被告戌○○擔任總經理，並
    僱請其餘被告分別以副總經理、協理、經理等職稱擔任各分
    店之店長，負責管理及經營各該分店之所有業務，形成一以
    蔡仁豪為首，以開設指油壓按摩之護膚美容店為掩飾，實則
    共同意圖為自己不法之所有，並基於常業詐欺之犯意，暨恐
    嚇取財之概括犯意聯絡之詐騙集團。該集團犯罪模式係先派
    員於臺中地區張貼汽車小廣告（內容僅記載電話號碼，並無
    其他文字敘述）、傳手機簡訊方式或在網路聊天室、利用報
    紙之分類廣告刊登廣告及利用電話訪問等方式與不特定人取
    得聯繫，俟不特定人打電話接洽後，即以指油壓按摩、膚護
    美容為名進行詐財，店內人員均有預先之「內部訓練」課程
    ，即客人一旦上門即由店內之美容師及在場職員輪番上陣使
    用各種詐騙手法讓被害人刷卡消費，如詐騙無法得逞，即由
    在場之男職員輪番上陣使用恐嚇、脅迫等手法讓被害人刷卡
    消費，致原告受有損害。原告寅○○、申○○、壬○○、癸○○、戊○○、丙○○、午○○、丑○○、巳○○因而分別
    受有426,000元、404,000元、227,000元、664,800元、560,
    000元、900,000元、586,000元、1,481,838元、1,000, 000
    元之損害。其後原告分別因和解各受償如附表二所示之金額
    ，爰依法提起刑事附帶民事訴訟，請求被告賠償損害。並聲
    明：如主文所示。
三、被告部分：
(一)被告卯○○於言詞辯論期日到場，亦未提出準備書狀作何聲
    明或陳述。
(二)被告乙○○、天○○、己○○、甲○○未於最後言詞辯論期
    日到場，據其於最後言詞辯論期日前之聲明及陳述略以：有
    想要賠償，但能力不足。並聲明：原告之訴駁回。
(三)被告戌○○、子○○、庚○○、辛○○、丁○○、酉○○、
    地○○、辰○○、未○○抗辯：有想要賠償，但能力不足。
    並聲明：原告之訴駁回。
四、兩造不爭執之事實
(一)訴外人蔡仁豪見指油壓按摩之護膚美容店有利可圖，乃自87
    年3月間起陸續開設指油壓按摩美容護膚店，其間並陸續自
    88年3月間起，遴聘被告戌○○擔任總經理，並僱請其餘被
    告分別以副總經理、協理、經理等職稱擔任各分店之店長，
    負責管理及經營各該分店之所有業務，形成一以蔡仁豪為首
    ，以開設指油壓按摩之護膚美容店為掩飾，實則共同意圖為
    自己不法之所有，並基於常業詐欺之犯意，暨恐嚇取財之概
    括犯意聯絡之詐騙集團。該集團犯罪模式係先派員於臺中地
    區張貼汽車小廣告（內容僅記載電話號碼，並無其他文字敘
    述）、傳手機簡訊方式或在網路聊天室、利用報紙之分類廣
    告刊登廣告及利用電話訪問等方式與不特定人取得聯繫，俟
    不特定人打電話接洽後，即以指油壓按摩、膚護美容為名進
    行詐財，店內人員均有預先之「內部訓練」課程，即客人一
    旦上門即由店內之美容師及在場職員輪番上陣使用各種詐騙
    手法讓被害人刷卡消費，如詐騙無法得逞，即由在場之男職
    員輪番上陣使用恐嚇、脅迫等手法讓被害人刷卡消費，致原
    告受有損害。
(二)原告寅○○、申○○、壬○○、癸○○、戊○○、丙○○、
    午○○、丑○○、巳○○因而分別受有426,000元、404,000
    元、227,000元、664,800元、560,000元、900,000元、586,
    000元、1,481,838元、1,000,000元之損害。
五、得心證之理由：
(一)被告卯○○經合法送達，未於言詞辯論期日到場，被告乙○○、天○○、己○○、甲○○經合法送達，未於最後言詞辯
    論期日到場，核均無民事訴訟法第386條各款所列情形，爰
    依原告之聲請，由其一造辯論而為判決。
(二)原告主張訴外人蔡仁豪見指油壓按摩之護膚美容店有利可圖
    ，乃自87年3月間起陸續開設指油壓按摩美容護膚店，其間
    並陸續自88年3月間起，遴聘被告戌○○擔任總經理，並僱
    請其餘被告分別以副總經理、協理、經理等職稱擔任各分店
    之店長，負責管理及經營各該分店之所有業務，形成一以蔡
    仁豪為首，以開設指油壓按摩之護膚美容店為掩飾，實則共
    同意圖為自己不法之所有，並基於常業詐欺之犯意，暨恐嚇
    取財之概括犯意聯絡之詐騙集團。該集團犯罪模式係先派員
    於臺中地區張貼汽車小廣告（內容僅記載電話號碼，並無其
    他文字敘述）、傳手機簡訊方式或在網路聊天室、利用報紙
    之分類廣告刊登廣告及利用電話訪問等方式與不特定人取得
    聯繫，俟不特定人打電話接洽後，即以指油壓按摩、膚護美
    容為名進行詐財，店內人員均有預先之「內部訓練」課程，
    即客人一旦上門即由店內之美容師及在場職員輪番上陣使用
    各種詐騙手法讓被害人刷卡消費，如詐騙無法得逞，即由在
    場之男職員輪番上陣使用恐嚇、脅迫等手法讓被害人刷卡消
    費，致原告受有損害。原告寅○○、申○○、壬○○、癸○○、戊○○、丙○○、午○○、丑○○、巳○○因而分別受
    有426,000元、404,000元、227,000元、664,800元、560,00
    0元、900,000元、586,000元、1,481,838元、1,000, 000
    元之損害。其後原告分別因和解各受償如附表二所示之金額
    之事實，業據原告提出統計表、信用卡消費明細表、信用卡
    消費明細暨收費收執表、信用卡對帳單／繳款通知、同意書
    、警訊筆錄、人事資料表、信用卡繳款通知單、信用卡交易
    明細暨繳款通知書、信用卡消費往來明細表、信用卡消費明
    細帳單、信用卡明細資料查詢、歷史帳單查詢結果、信用卡
    消費對帳單、放款通知函、信用卡消費明細及帳單、交易明
    細暨繳款通知書、信用卡帳單、現金卡帳戶帳卡明細查詢、
    現金卡交易紀錄查詢、信用卡消費明細月結單為證，並有台
    灣台中地方法院地檢署93年度偵字第18779號、93年度核退
    偵字第182號、94年度偵字第1930、7615、9649、10486、
    17024號、95年度偵字第7350號、本院94年度重訴字第2650
    號常業詐欺等案件刑事卷證資料可稽，復為被告戌○○、乙○○、天○○、辛○○、丁○○、己○○、酉○○、甲○○
    、辰○○、未○○、子○○、庚○○、地○○所不爭執；另
    被告卯○○經合法通知，既未於言詞辯論期日到場，亦未提
    出準備書狀爭執，依民事訴訟法第280條第3項前段、第1項
    前段之規定，視同自認該事實，自堪信原告主張被告有本件
    之共同侵權行為為真實。
(三)按負損害賠償責任者，除法律另有規定或契約另有訂定外，
    應回復他方損害發生前之原狀。因回復原狀而應給付金錢者
    ，自損害發生時起，加給利息；遲延之債務，以支付金錢為
    標的者，債權人得請求依法定利率計算之遲延利息；應付利
    息之債務，其利率未經約定，亦無法律可據者，週年利率為
    百分之五，民法第213條第1、2項、第233條第1項前段及第
    203條分別定有明文。又民法第213條第2項所謂因回復原狀
    而應給付金錢者，例如所侵害者為金錢，則應返還金錢者屬
    之，最高法院亦著有56年台上字第1863號判例意旨足資參照
    。是原告就利息部分，請求均自最後受損害日後即94年10月
    12日起算，按年息5%計算之利息，依上說明，亦屬正當。
(四)按因故意或過失，不法侵害他人之權利者，負損害賠償責。
    故意以背於善良風俗之方法，加損害於他人者亦同；數人共
    同不法侵害他人之權利者，連帶負損害賠償責任，民法第
    184條第1項、第185條第1項前段分別定有明文。本件被告既
    均有本件之共同侵權行為，則原告所受前開損害之款項，乃
    係被告共同以背於善良風俗之方法加損害於原告。從而，原
    告依民法第184條第1項及第185條第1項前段規定之共同侵權
    行為法則，請求被告連帶給付原告各如附表一所示之金額及
    均自94年10月12日起至清償日止，按年息5%計算之利息，洵
    屬正當，應予准許。本判決原告寅○○、申○○、壬○○、
    癸○○、戊○○、丙○○、午○○、巳○○勝訴部分，均為
    所命給付之金額未逾50萬元之判決，爰依職權宣告假執行。
    原告丑○○勝訴部分，原告丑○○陳明願供擔保，請求宣告
    假執行，核無不合，爰酌定相當擔保金額，併准許之。
六、本件事證已臻明確，兩造其餘之陳述、攻擊防禦方法及舉證
    ，均對本判決之結果，不生影響，爰不一一論述，亦附敘明
    。
七、訴訟費用負擔之依據：民事訴訟法第85條第2項。
中    華    民    國    97    年    4     月    22    日
                  民事第二庭    法  官  陳秋月
正本係照原本作成。
如對本判決上訴，須於判決送達後20日內向本院提出上訴狀。
中    華    民    國    97    年    4     月    22    日
                                書記官  張皇清
附表一：
┌─┬───┬──────┐
│編│原 告 │減縮後聲明之│
│號│      │損害金額（新│
│  │      │台幣）      │
├─┼───┼──────┤
│  │      │            │
│1 │寅○○│201,059元   │
│  │      │            │
├─┼───┼──────┤
│  │      │            │
│2 │申○○│190,676元   │
│  │      │            │
├─┼───┼──────┤
│  │      │            │
│3 │壬○○│107,137元   │
│  │      │            │
├─┼───┼──────┤
│  │      │            │
│4 │癸○○│313,765元   │
│  │      │            │
├─┼───┼──────┤
│  │      │            │
│5 │戊○○│264,303元   │
│  │      │            │
├─┼───┼──────┤
│  │      │            │
│6 │丙○○│424,772元   │
│  │      │            │
├─┼───┼──────┤
│  │      │            │
│7 │午○○│276,574元   │
│  │      │            │
├─┼───┼──────┤
│  │      │            │
│8 │丑○○│699,382元   │
│  │      │            │
├─┼───┼──────┤
│  │      │            │
│9 │巳○○│471,969元   │
│  │      │            │
└─┴───┴──────┘
附表二：
┌─┬───┬──────┬──────┬──────┬──────┐
│編│原 告 │原聲明之損害│原聲明之利息│受償金額（新│減縮後聲明之│
│號│      │金額（新台幣│起算日期    │台幣）      │損害金額（新│
│  │      │）          │            │            │台幣）      │
├─┼───┼──────┼──────┼──────┼──────┤
│  │      │            │            │            │            │
│1 │寅○○│426,000元   │93年8月4日  │ 224,941元  │201,059元   │
│  │      │            │            │            │            │
├─┼───┼──────┼──────┼──────┼──────┤
│  │      │            │            │            │            │
│2 │申○○│404,000元   │92年8月26日 │ 213,324元  │190,676元   │
│  │      │            │            │            │            │
├─┼───┼──────┼──────┼──────┼──────┤
│  │      │            │            │            │            │
│3 │壬○○│227,000元   │93年7月12日 │ 119,863元  │107,137元   │
│  │      │            │            │            │            │
├─┼───┼──────┼──────┼──────┼──────┤
│  │      │            │            │            │            │
│4 │癸○○│664,800元   │92年3月24日 │ 351,035元  │313,765元   │
│  │      │            │            │            │            │
├─┼───┼──────┼──────┼──────┼──────┤
│  │      │            │            │            │            │
│5 │戊○○│640,000元   │93年1月4日  │ 295,697元  │264,303元   │
│  │      │（嗣業先減縮│            │            │            │
│  │      │聲明為560,00│            │            │            │
│  │      │0元）       │            │            │            │
├─┼───┼──────┼──────┼──────┼──────┤
│  │      │            │            │            │            │
│6 │丙○○│900,000元   │93年2月17日 │ 475,228元  │424,772元   │
│  │      │            │            │            │            │
├─┼───┼──────┼──────┼──────┼──────┤
│  │      │            │            │            │            │
│7 │午○○│586,000元   │93年6月9日  │ 309,426元  │276,574元   │
│  │      │            │            │            │            │
├─┼───┼──────┼──────┼──────┼──────┤
│  │      │            │            │            │            │
│8 │丑○○│1,481,838元 │90年11月11日│  782,456元 │699,382元   │
│  │      │            │            │            │            │
├─┼───┼──────┼──────┼──────┼──────┤
│  │      │            │            │            │            │
│9 │巳○○│1,000,000元 │93年1月6日  │  528,031元 │471,969元   │
│  │      │            │            │            │            │
└─┴───┴──────┴──────┴──────┴──────┘


司法院資訊處製作；財團法人民間司法改革基金會備份。
